【裁判字號】    99,上訴,744
【裁判日期】    990428
【裁判案由】    違反毒品危害防制條例
【裁判全文】
臺灣高等法院高雄分院刑事判決         99年度上訴字第744號
上  訴  人
即  被  告  甲○○
上列上訴人因被告違反毒品危害防制條例案件，不服臺灣高雄地
方法院99年度審訴字第401 號中華民國99年3 月16日第一審判決
（起訴案號：臺灣高雄地方法院檢察署98年度毒偵字第7247號）
，提起上訴，本院判決如下：
     主  文
上訴駁回。
     理  由
一、依刑事訴訟法第350 條、第361 條、第362 條、第367 條規
    定，不服地方法院之第一審判決而上訴者，須提出上訴書狀
    ，並應敘述具體理由，為上訴必備之程式；其所提出之書狀
    未敘述上訴理由，或僅曾以言詞陳述上訴理由者，均應於上
    訴期間屆滿後20日內補提理由書於第一審法院。第一審法院
    經形式審查，認逾期未補提上訴理由者，應定期間先命補正
    ；逾期未補正者，為上訴不合法律上之程式，應以裁定駁回
    。倘已提出上訴理由，但所提非屬具體理由者，則由第二審
    法院以上訴不合法律上之程式，判決駁回。而所謂具體理由
    ，必係依據卷內既有訴訟資料或提出新事證，指摘或表明第
    一審判決有何採證認事、用法或量刑等足以影響判決本旨之
    不當或違法，而構成應予撤銷之具體事由，始克當之（例如
    ：依憑證據法則具體指出所採證據何以不具證據能力，或依
    憑卷證資料，明確指出所為證據證明力之判斷如何違背經驗
    、論理法則）；倘僅泛言原判決認定事實錯誤、違背法令、
    量刑失之過重或輕縱，而未依上揭意旨指出具體事由，或形
    式上雖已指出具體事由，然該事由縱使屬實，亦不足以認為
    原判決有何不當或違法者（例如：對不具有調查必要性之證
    據，法院未依聲請調查亦未說明理由，或援用證據不當，但
    除去該證據仍應為同一事實之認定），皆難謂係具體理由，
    俾與第二審上訴制度旨在請求第二審法院撤銷、變更第一審
    不當或違法之判決，以實現個案救濟之立法目的相契合，並
    節制濫行上訴（最高法院97年度臺上字第892 號判決意旨可
    資參照）。又理由是否具體，則屬第二審法院審查之範圍，
    不在命補正之列，亦即上訴書狀已記載理由，並有具體之敘
    述時，其上訴既屬合法，第二審法院固應就其理由之是否可
    取，為實體之審理及判斷；如認其上訴書狀雖記載理由，但
    並未具體敘述時，則無須再命補正，可逕認其上訴不合法，
    以判決駁回之（此有最高法院97年度臺上字第1281號判決意
    旨可參）。
二、本案上訴人即被告甲○○不服原審判決提起上訴，其上訴狀
    所載理由，係以：被告坦承有施用毒品犯行，但施用日期係
    98年10月16日，但被告是在98年10月19日遭查獲，已經過了
    72小時，為何尿液仍有嗎啡陽性反應，深感不解，請重新驗
    尿，給予自新機會云云。然查，被告是在警方提供之清潔無
    雜質之尿液篩檢瓶中排放尿液完後，親自於瓶上封緘、按捺
    指印，此觀警詢筆錄之記載即明，是警員依法進行採尿程序
    並送驗，並無悖情違法之處。又警方查獲被告後採集送驗之
    尿液，既曾經被告親自捺印封瓶，確實係被告本人之尿液無
    誤，復參以警員如欲以調換或摻雜尿液之方式入被告於罪，
    勢須事先備妥他人尿液，並確認該尿液含毒品代謝物質後充
    作被告尿液送驗，果此，警方逕移送該尿液有毒品反應之人
    涉嫌違反毒品危害防制條例即屬辦案績效，何須費事調換被
    告尿液，徒增尿液管理困擾及檢體腐敗等風險；更有甚者，
    被告曾因施用毒品經送觀察勒戒及經法院判刑確定，有臺灣
    高等法院被告前案紀錄表在卷為據，而施用毒品者之被告再
    犯相同罪名之情形屢見不鮮，在被告所排放之尿液送驗前，
    其尿液是否含有或何種毒品成分均猶未可知，警員當無預慮
    被告尿液送驗後將呈毒品陰性反應，乃備妥含有毒品代謝物
    質之他人尿液構陷被告之理。是被告懷疑檢驗之數據進而要
    求重新送驗，並無憑據。又查，原判決認定被告於98年10月
    16日19時許，在高雄縣大社鄉○○路172 號住處內，以針筒
    注射之方式，施用第一級毒品海洛因1 次。嗣於同年10月19
    日上午11時20分許，在高雄市楠梓區○○○道出口旁，因形
    跡可疑為警攔查，經徵其同意採集尿液送驗而查獲，則其施
    用之時間距離查獲而採尿之時間，亦未超過72小時，故被告
    辯稱已超過72小時，尿液應無法驗出嗎啡陽性反應云云，自
    有誤認。又按嗎啡（海洛因之主要代謝物）之半衰期（血中
    濃度減半所需之時間）大約為3 小時，而服用海洛因後24小
    時內約有服用量之80％排泄於尿液中，其於尿液中排出之最
    長時限，受施用劑量、施用方式、個人體質及其代謝情況等
    因素影響，因個案而異，一般可檢驗之最長時間為海洛因服
    用後2 至4 天，為本院職權上所知悉之事項，被告尿液呈嗎
    啡陽性反應，堪認應確係施用海洛因所導致，顯見被告在採
    尿前確有施用毒品海洛因之行為甚明。
三、末查：刑之量定，為求個案裁判之妥當性，法律賦予法院裁
    量之權。量刑輕重，屬為裁判之法院得依職權自由裁量之事
    項，苟其量刑已以行為人之責任為基礎，並斟酌刑法第57條
    各款所列情狀，在法定刑度內，酌量科刑，如無偏執一端，
    致明顯失出失入情形，上級審法院即不得單就量刑部分遽指
    為不當或違法。原判決於理由中已詳予論述：「審酌被告前
    因施用毒品案件經觀察、勒戒，未能戒絕毒品，復犯本案施
    用毒品罪，顯有不該；惟念其犯後坦承犯行，及施用毒品乃
    自戕自身健康，尚未直接危害他人，反社會性不高等一切情
    狀」，始量處「施用第一級毒品，累犯，處有期徒刑9 月」
    ，是原審就科刑之部分，已審酌上訴意旨情節，依刑法第57
    各款規定事項，而為量刑理由，經核並無不當，即不能任意
    指為違法。上訴人上訴漫為爭執，應認其實質上未符合具體
    之要件。依上說明，本件上訴為不合法律上之程式，應予駁
    回。並不經言詞辯論為之。
中    華    民    國    99    年    4     月    28    日
                  刑事第六庭    審判長法  官  王憲義
                                      法  官  邱永貴
                                      法  官  簡志瑩
以上正本證明與原本無異。
如不服本判決應於收受本判決後10日內向本院提出上訴書狀，其
未敘述上訴理由者，並得於提起上訴後10日內向本院補提理由書
狀（均須按他造當事人之人數附繕本）「切勿逕送上級法院」。
中    華    民    國    99    年    4     月    28    日
                                      書記官  吳新貞
附錄本判決論罪科刑法條：
毒品危害防制條例第10條第1項
施用第一級毒品者，處6 月以上5 年以下有期徒刑。

司法院資訊處製作；財團法人民間司法改革基金會備份。
